臺灣基隆地方法院民事判決
106年度建字第21號
原      告  峻榮營造工程股份有限公司

法定代理人  郭財壽  
訴訟代理人  萬建樺律師
被      告  台灣電力股份有限公司

法定代理人  楊偉甫  
訴訟代理人  王聖舜律師
            楊敦元律師
上列當事人間給付工程款事件，本院於民國110年12月1日言詞辯
論終結，判決如下：
    主  文
被告應給付原告新臺幣壹仟伍佰參拾捌萬零玖佰參拾參元，及自
民國一○六年十一月十五日起至清償日止，按週年利率百分之五
計算之利息。
原告其餘之訴駁回。
訴訟費用由被告負擔。
本判決第一項於原告以新臺幣伍佰壹拾貳萬陸仟玖佰柒拾捌元為
被告供擔保後，得假執行；但被告如以新臺幣壹仟伍佰參拾捌萬
零玖佰參拾參元為原告預供擔保，得免為假執行。
原告其餘假執行之聲請駁回。
　　事實及理由
一、程序部分：
  ㈠按當事人得以合意定第一審管轄法院。但以關於由一定法律
    關係而生之訴訟為限，民事訴訟法第24條第1項定有明文。
    查本件兩造因臺灣電力股份有限公司工程採購承攬契約（工
    程名稱：協和電廠345kV開關廠更新土建統包工程；本件工
    程下稱系爭工程，上揭工程採購承攬契約下稱系爭契約）涉
    訟，系爭契約第27條第2項前段亦已約定：「如因本契約發
    生訴訟事件時，雙方同意以工地就近之地方法院為第一審管
    轄法院」等語，徵諸工程地點係「基隆市○○里○○路00號協和
    發電廠」，乃系爭契約第2條所明定，足認該工程所在地係
    屬本院轄區，從而本院確係工地就近之地方法院無誤，本院
    自具有管轄權，首應敘明。
  ㈡按訴狀送達後，原告不得將原訴變更或追加他訴，但被告同
    意者、擴張或減縮應受判決事項之聲明者，不在此限，民事
    訴訟法第255條第1項第1款、第3款定有明文。查原告起訴時
    ，原訴之聲明第1項請求：被告應給付原告新臺幣（下同）1
    8,932,231元，及自民國104年3月6日起至清償日止，按週年
    利率5%計算之利息。嗣於110年12月1日言詞辯論期日，當庭
    以言詞將上開請求金額部分變更聲明，由18,932,231元變更
    為15,380,933元，核屬減縮應受判決事項之聲明，且當庭亦
    經被告表明同意，揆諸前揭說明，應予准許。
二、原告起訴主張：
  ㈠原告與被告前於95年6月6日簽訂「協和電廠345KV開關廠更新
    土建統包工程」契約，約定由原告承攬該工程，工程地點在
    基隆市○○里○○路00號協和發電廠；工程共分為5分項，總工
    期原約定1,090日，嗣經延長為1,335日，然該工程因可歸責
    於被告之原因，扣除業經契約變更及專業補償之工期，仍有
    展延工期832.5日未為補償，是被告理應就此部分對原告之
    損失進行補償。分述如下：
  ⒈系爭工程實際自95年11月22日通知開工，迄103年10月21日竣
    工，歷時2,890日，期間歷次核准展延工期明細分別為：
  ⑴第一次係因他標工程尚未完成工程驗收，無法交付工程用地
    ，核延812日（第一、二、三分項，此部分業經專案補償，
    原告亦不就此部分於本訴中向被告請求），可參98年7月17
    日工程延期申請表及明細表（見本院卷㈠第第57頁至第61頁
    ）。
  ⑵第二次係因颱風核延1日（第一、二、三分項，此部分屬天候
    因素，原告亦不就此部分於本訴中向被告請求），可參見98
    年8月10日工程延期申請表及明細表（見本院卷㈠第63頁至第
    65頁）。
  ⑶第三次係因豪雨積水、防水粉刷無法進行及土石崩塌須處理
    等，核延52.5日及55.5日（第二、三分項）；惟因第二分項
    、第三分項使用天數重疊，應由被告補償工期55.5日，可參
    見98年5月21日工程延期申請表及明細表（見本院卷㈠第67頁
    至第71頁）。
  ⑷第四次係因配合被告要求施工順序變更，核延46日（第二、
    三分項），自應由被告補償工期46日，可參見100年9月1日
    工程延期申請表及明細表（見本院卷㈠第73頁至第74頁）。
  ⑸第五次係依被告指示部分施工位置暫緩施工，核延35日（第
    二、三分項），此部分應由被告補償工期35日，可參見100
    年10月3日工程延期申請表及明細表（見本院卷㈠第75頁至第
    76頁）。
  ⑹第六次係因豪雨造成土石崩塌須處理，工區積水，防水粉刷
    無法進行，及他標工程施工延誤無法配合等，核延各39日、
    40日（第二分項39日、第三分項40日），此部分應由被告補
    償工期40日，可參見100年12月24日工程延期申請表及明細
    表（見本院卷㈠第77頁至第83頁）。
  ⑺第七次係因涵洞積水、停電等核延49.5日（第二分項），此
    部分與第三分項要徑重覆，原告不予請求，可參見101年4月
    16日工程延期申請表及明細表（見本院卷㈠第85頁至第86頁
    ）。
  ⑻第八次係因配合被告停電無法施做，核延各分項138日（第二
    分項）、23日（第三分項），此部分應就第三分項部分由被
    告補償工期23日，可參見101年7月4日工程延期申請表及明
    細表（見本院卷㈠第87頁至第90頁）。
  ⑼第九次係因他標工程施工延誤無法配合，工區積水等，核延1
    6日，此部分與第三分項要徑重覆，原告不予請求，可參見1
    01年10月23日工程延期申請表及明細表（見本院卷㈠第91頁
    至第93頁）。
  ⑽第十次係因配合原告停電及他標工程施工進度延誤等，核延6
    8日（第四、五分項及總竣工期限），此部分與全部竣工日
    之原工期重疊，原告不予請求，可參見103年7月31日工程延
    期申請表及明細表（見本院卷㈠第95頁至第97頁）。
  ⑾自100年5月起須配合被告停電及他標工程施工進度等因素，
    斷斷續續施工、停工等影響，經核延1,196日，此部分扣除
    與第三分項及全部竣工日原工期重疊部分，應由被告補償工
    期633日，可參見103年9月22日工程延期申請表及明細表（
    見本院卷㈠第99頁至第100頁）。
  ⒉是系爭工程工期本為4年許，施工中由於設計變更或因氣候、
    被告未能配合停電、被告未善盡協調界面責任或其他不可歸
    責於兩造之因素，導致實際施工期間約為8年，幾達原定工
    期之2倍。原告於投標之際，僅就所估算之稅雜費（含利潤
    、管理費、保險費及其他營業稅以外之稅捐）而言，本係以
    契約工期1,090日估算，每日約22,358元（計算式：24,370,
    570元／1,090日＝22,358元／日），其中可歸因於被告所展延
    之工期達832.5日，原告所受之損失自應由被告負賠償之責
    。
  ㈡原告所請求之項目與金額說明如下：
  ⒈本件因被告之因素多次展延工期，但從未函令原告全面停工
    ，原告仍須在現場維持施工人力，如常駐工地負責人、專任
    工程人員、勞工安全衛生人員、品質管理人員等，若被告函
    令原告全面停工，則原告即無須在現場繼續維持該等人力。
    再就實情而言，系爭工程雖屢因被告因素而時常短期無法施
    作，但原告在該等短暫無法施作之期間內亦不得撤除上揭專
    業人員，否則勢將違反系爭契約及相關法令。
  ⒉是原告依兩造間之系爭契約請求損害賠償，並依民法第491條
    規定請求給付承攬報酬，及依同法第227條之2請求依情事變
    更准予增加給付。分述如下：
  ⑴依據系爭契約請求損害賠償：兩造間訂有系爭契約，被告乃
    有交付工地並協調介面施作之義務，俾利原告遵期完工；詎
    因可歸責於被告之理由遲延交付工地及協調介面施作，致原
    告無法進場施作，依民法第231條第1項之規定，原告因被告
    遲延履行所受之損害，自應由被告負賠償責任。
  ⑵依民法第491條請求給付承攬報酬：原告乃營利事業且為專業
    營造廠商，自無可能無償於展延工期及善後工程期間繼續維
    持工地並蒙受相關損失，自應依上開規定，視為被告允與報
    酬，原告自得請求展延工期期間之成本及費用。
  ⑶依情事變更請求准予增加給付：退萬步言，縱認原告不得依
    前開規定請求被告給付，惟原告依契約規定核算支出費用，
    依情事變更原則聲請法院准予增加工程款。本件系爭契約所
    涉工程陸續多次暫停施工、展延工期，並非契約成立時可得
    逆料，且於此期間原告仍須派駐人員、進行管理、維持工地
    運作，契約工期縱經變更後亦不過1,335日，展延工期天數
    竟高達820日，被告無償享有原告所提出上開利益，原告卻
    須承擔各項管理成本，如依原契約效果顯失公平。況依實務
    見解，此部分展延工期所增加必要性額外管理費用支出多經
    法院判決肯認，是原告之請求自屬有據。
  ⒊各項請求金額之說明（依社團法人臺灣省土木技師公會鑑定
    報告書之金額）：
  ⑴稅雜費（含利潤、管理費、保險費及其他營業稅以外之稅捐
    ）9,295,472元。
  ⑵環保設施及管理費1,907,110元。
  ⑶品質管制費2,746,239元。
  ⑷工程安全設施及勞安管理費用768,438元（此部分依鑑定報告
    書之金額1,792,438元扣除被告給付之1,024,000元；計算式
    ：1,792,438-1,024,000元＝768,438元）。
  ⑸臨時工房、臨時水電費、公共設施維護維修費663,674元。
  ㈢並聲明：(1)被告應給付原告15,380,933元及自104年3月6日
    起至清償日止按週年利率5%計算之利息；(2)願供擔保請准
    宣告假執行；(3)訴訟費用由被告負擔。
  ㈣對被告答辯之陳述：
  ⒈被告主張之消滅時效問題：被告雖主張本件原告至遲已於104
    年10月13日已知悉該工程業經驗收合格，但卻至106年11月1
    日始提起本件訴訟主張請求被告給付損害賠償或承攬報酬，
    均已罹於消滅時效云云，但原告早已於106年1月25日向行政
    院公共工程委員會聲請調解，依政府採購法第85條之1第3項
    、民事訴訟法第419條第3項之規定，於調解不成立證明書送
    達前或送達後10日內起訴，即視為自聲請調解時已經起訴，
    從而本件自無罹於消滅時效。
  ⒉被告主張之除斥期間問題：被告固又主張依民法第227條之2
    請求法院為增加給付工程款之判決，其除斥期間應類推適用
    民法承攬之短期消滅時效規定，自應已罹於除斥期間云云；
    然民法第227條之2本無除斥期間之規定，縱認類推適用除斥
    期間2年之規定，原告起訴時，距離權利完全成立之始點亦
    尚未超過2年。
三、被告則以：
  ㈠原告雖聲稱前於106年1月25日向行政院公共工程委員會聲請
    履約爭議調解不成立，然原告在該調解事件中係主張依民事
    訴訟法第397條第1項規定之情事變更原則請求損失補償，與
    原告在本件訴訟主張之請求權基礎不同。
  ㈡原告不得逕依民法第231條規定請求損害賠償或逕依民法第49
    1條規定請求被告給付承攬報酬：承攬人之損害賠償請求權
    之消滅時效期間為1年、承攬人報酬請求權則為2年，分別經
    民法第514條第2項、第127條第7款明文規定，而原告所主張
    展延工期均為99年至103年間所生，迄原告提起本件訴訟均
    已超過2年，顯然已逾上開消滅時效之規定，是其請求自無
    理由。遑論原告至遲已於104年10月13日辦妥工程保固保證
    時已知悉本件工程已完成驗收，竟遲至106年11月1日始向法
    院起訴，自可認定已罹於時效。
  ㈢原告不得依民法第227條之2規定之情事變更原則而主張增加
    給付工程款，縱認本件有情事變更原則之適用，至多僅其中
    773.5日展延工期方有被告應否給予原告補償的問題：
  ⒈按當事人在契約成立時如已就契約履行中發生該當情事之可
    能性有所預料者，或如屬契約成立後因可歸責於一方之事由
    所生損害者，均無情事變更原則之適用，已有最高法院多件
    判決意旨可資參照，是就原告主張各應核延部分，均有如下
    所述之不當。
  ⒉就原告請求所述核延55.5日部分：此部分當中之30日曆天係
    因大雨等因素核延，並非可歸責於被告之事由所致，且系爭
    契約特訂條款9.12.1約定已載明「本工程施工地點天候多雨
    潮濕，乙方於投標前應詳實勘查，以明瞭實際狀況」等文句
    ，可見此部分係原告在締約時即可以預見，不符情事變更原
    則之要件。另25.5日部分，縱認屬可歸責於被告之事由，但
    仍無情事變更原則之適用。
  ⒊就原告請求所述核延46日部分：此部分縱認屬可歸責於被告
    之事由，但仍無情事變更原則之適用。
  ⒋就原告請求所述核延35日部分：此部分縱認屬可歸責於被告
    之事由，但仍無情事變更原則之適用。
  ⒌就原告請求所述核延40日部分：此部分當中之29日曆天係因
    大雨等因素核延，並非可歸責於被告之事由所致，且如前所
    述，大雨並非異常天候，而屬原告在締約時即可預見，不符
    情事變更原則之要件。另11日部分，縱認屬可歸責於被告之
    事由，但仍無情事變更原則之適用。
  ⒍就原告請求所述核延23日部分：此部分縱認屬可歸責於被告
    之事由，但仍無情事變更原則之適用。
  ⒎就原告請求所述核延1,196日部分：該部分因有部分使用天數
    與第三分項之要徑重疊，扣除重疊部分後為823日，如再扣
    除與「全部竣工日」原工期重疊之190日，僅餘633日。此63
    3日部分縱認屬可歸責於被告之事由，但仍無情事變更原則
    之適用。
  ⒏是原告即不得依民法第227條之2規定之情事變更原則，主張
    增加給付工程款；退步言之，縱上開因被告事由所生展延工
    期仍得適用情事變更原則，至多僅上述之773.5日部分展延
    工期方有被告是否應給予原告補償的問題，原告主張之832.
    5日顯有違誤。
  ㈣原告請求之金額明顯有誤：
  ⒈原告既不得逕依民法第231條規定請求損害賠償或依民法第49
    1條規定請求被告給付承攬報酬，亦不得依同法第227條之2
    規定之情事變更原則主張增加給付工程款，已如前述，其如
    訴之聲明所為之請求自無理由。
  ⒉再者，原告既主張因工期展延而有損失，卻未提出證據證明
    其因此受有損害及其因此支出之憑證，空言請求一無理由。
  ⒊原告計算之金額亦有諸多錯誤而不可採：
  ⑴稅雜費部分，依系爭工程之「詳細價目表」所載，稅雜費包
    含「利潤」，但原告竟未詳實將利潤扣除，僅空泛稱以稅雜
    費之半數計算應給付之金額，顯無可採。
  ⑵工程衛生設施及管理費用部分，依前揭詳細價目表所載，工
    程衛生設施及管理費用項下之「安全衛生管理員」、「消防
    演習」、「安全衛生教育、訓練」、「危險性機械設備檢查
    費」、「臨時護欄（基地開挖及室內樓梯）」、「移動式工
    作架」、「安全網」及「變電箱」等各項費用，均屬於按實
    作數量計算，明顯與「時間因素」無關，換言之，不會因展
    延工期而增加，但原告竟將此部分列入計算，顯有錯誤，自
    不可採。
  ⑶保險費部分，原告提出之單據包含「營造綜合保險」及「建
    築師工程師專業責任保險」，然營造綜合保險部分已由被告
    負責辦理投保並負擔保險費（依系爭契約第15條第1項第1款
    之約定），原告無須另行投保；易言之，原告不會因工期展
    延而增加營造綜合保險之保險費支出，故原告執此保險費單
    據而為主張，自屬不必要之費用，更無列入計算之理。況依
    前揭詳細價目表所載，稅雜費本已包含保險費，而原告既已
    以稅雜費計算請求金額，卻又加計「保險費」項目，明顯重
    複，毫無足採。
  ⒋遑論，系爭契約所涉工程全部直接工程費為287,606,620元，
    其中第一分項至第三分項之直接工程費為266,282,820元，
    約占全部之93%，第四分項至第五分項之直接工程費為21,32
    3,800元，約佔全部之7%，而上開633日工期展延均係就第五
    分項給予展延，當時第一分項至第三分項既已施作完成，僅
    餘第四分項、第五分項尚未完成，就該633日部分，自無理
    由仍依原合約項目全部金額計算之理。
  ㈤對社團法人臺灣省土木技師公會鑑定報告書之意見：
  ⒈鑑定意見加計展延日數58日顯有錯誤：
  ⑴被告就系爭工程准許展延工期，並不等同於原告均得就該等
    工期請求損失補償；況系爭契約之特訂條款9.12.1已約定「
    本工程施工地點天候多雨潮濕，乙方於投標前應詳實勘查，
    以明瞭實際狀況」等語，可見系爭工程所在工地下大雨本為
    原告締約時即可預見，顯然不符情事變更原則之要件，且該
    下雨亦非可歸責於被告之事由，原告自不得就該等下雨之日
    數請求被告給付任何款項。
  ⑵土木技師公會鑑定報告書認為應加計原告主張之展延日數58
    日，且該58日應給予補償（計價），無非係認為該等日數因
    大雨等天候因素致原告無法施工，但此等天雨因素本為原告
    訂約時即已預見，顯然不符情事變更原則之要件，況天雨亦
    不可歸責於被告，原告自不得就此部分日數再請求被告給付
    任何款項。是上開鑑定報告書顯有違誤。
  ⑶況系爭契約之特訂條款9.12.3約定既已有「不得藉假日及休
    息日休假為由申請展延工期或要求不計工期」等語，可見例
    假日不應計入展延工期之日數，且為原告於締約時即可預見
    ，更可見鑑定意見將例假日列入計算不可採，亦不符情事變
    更原則之要件。
  ⑷再者，該58日之展延事由並非均有發生土石崩塌情事，鑑定
    意見不加區別，逕謂大雨造成之土石崩塌並非原告可得預見
    等語，即全部合計列入，同樣顯有錯誤。
  ⒉該鑑定意見書認為除兩造不爭執之773.5日以外，需另加計天
    候因素無法施工之58日於展延工期，合計為831.5日，並以
    此為基礎估算被告應計付予原告之費用為16,404,933元，亦
    有錯誤：
  ⑴土木技師公會加計展延日數58日已有前述之錯誤，則其以此
    為核算「比例法」之基礎，亦同有錯誤，不待多言。
  ⑵再者，依前揭詳細價目表所載，「安全衛生管理員」、「安
    全衛生教育、訓練」等各項費用，均屬於「按實作數量計算
    」，明顯與時間關聯成本無關，然該鑑定報告竟將此部分列
    入計算，甚至認為被告應計付原告此部分費用，自有錯誤而
    無可採。
  ⑶更有甚者，依上引之詳細價目表所載，「稅雜費」包含利潤
    等項目，而利潤顯與時間關聯成本無關，該鑑定報告卻未剔
    除利潤之金額，且無任何憑據，徒以原告之片面主張即率認
    詳細價目表所載稅雜費之半數為計算基礎係合理云云，當屬
    錯誤。
  ⑷遑論系爭工程全部之直接工程費為287,606,620元，其中第一
    分項至第三分項之直接工程費為266,282,820元，約佔全部
    之93%，第四分項至第五分項之直接工程費為21,323,800元
    ，佔全部金額約7%，而就本件之展延工期天數中，其中佔絕
    大多數之633日之工期展延，均係就系爭工程之第五分項給
    予展延，且當時系爭工程之第一分項至第三分項均已施作完
    成，僅於第四分項、第五分項部分；既然當時工程進度已完
    成93%，僅餘7%尚未完成，就展延工期日數（至少就633日部
    分）之費用部分，實無僅因該7%尚未完成卻仍以原合約約定
    項目100%全部金額為基礎進行計算費用之理。該鑑定報告書
    並未考量上情，竟認為被告應計付原告之金額為16,404,933
    元，顯有錯誤。
  ⑸該鑑定報告書以實支法計算之費用總額高達2,494.5萬元，但
    純係依原告片面主張之金額核算，並無憑據，此於該鑑定報
    告書中亦有承認此情，則益見該鑑定報告依實支法計算之結
    果，完全不能作為本件判斷之依據。
  ⑹本件展延期間，被告因工期延長而支付實作數量3,713,046元
    及物價調整費用51,207,000元，被告顯然並未因本件展延而
    受有利益，原告則未提出任何支出憑證並舉證證明其究竟在
    展延期間受有何具體損害；但鑑定意見卻將風險全部劃歸被
    告承擔，於法亦有未合。
  ⑺原告於系爭工程中使用被告提供之協和電廠舊房舍做為臨時
    工房，可見其並未實際支出臨時工房及設備等費用，更不會
    因工期展延而增加此部分之費用，但鑑定意見徒以系爭契約
    預算有該項之編列為由，率認有此項時間關聯成本，實屬無
    稽。
  ⑻鑑定意見就稅雜費計算之質疑，未說明其計算過程與依據，
    亦未說明何以利潤僅佔稅雜費二分之一，此部分鑑定內容顯
    有欠理，而無足採。
  ㈥並聲明：⑴原告之訴及假執行之聲請均駁回；⑵訴訟費用由原
    告負擔；⑶如受不利判決，願供擔保免予假執行。
四、本院之判斷：
  ㈠兩造於95年6月6日簽訂系爭契約，由原告施作協和電廠345kV
    開關廠更新土建統包工程，並於103年10月21日竣工，且於1
    04年9月1日驗收合格等情，業經原告主張，並提出系爭契約
    為憑，被告對此亦不爭執，並提出系爭契約與台灣電力股份
    有限公司工程結算驗收證明書為據，核均相符，是此部分事
    實即無可疑，同可認定。
  ㈡被告主張其給付原告工程尾款日期為104年12月22日乙情，並
    提出報表為憑（見本院卷㈡第25頁），原告亦明確表示並不
    爭執此情（見本院卷㈡第15頁），是此部分之事實亦可認定
    無誤。
  ㈢原告於106年1月25日向行政院公共工程委員會提出履約爭議
    調解（該會106年2月10日工程訴字第10600026060號函敘明
    該會於106年1月25日收受原告出之履約爭議調解申請書，見
    該案卷第1頁），並經該會作成106年調0000000號調解建議
    （見該會106年8月14日工程訴字第10600253540號函暨附件
    調解建議），但因雙方無法達成合意而未能成立調解，嗣經
    該會於106年11月6日發函檢送兩造調解不成立證明書（見該
    會106年11月6日工程訴字第10600346360號函）等情，亦經
    本院向行政院公共工程委員會調閱該案卷宗核閱無訛。至原
    告向本院起訴本件則係在106年11月1日乙節，亦有本件原告
    提出之民事起訴狀上本院鈐蓋之日期章戳可憑（見本院卷㈠
    第9頁），此部分事實同無可疑，並可認定。
  ㈣被告抗辯本件原告之請求權均已罹於時效，有無理由？
　⒈按左列各款請求權，因2年間不行使而消滅：技師、承攬人之
    報酬及其墊款，民法第127條第7款固有明文。被告雖辯稱原
    告就系爭工程之報酬請求權已罹於於民法第127條第7款之2
    年時效。但按消滅時效，因左列事由而中斷：請求。承認
    。起訴。左列事項，與起訴有同一效力：依督促程序，聲
    請發支付命令。聲請調解或提付仲裁。申報和解債權或破
    產債權。告知訴訟。開始執行行為或聲請強制執行，民法
    第129條定有明文。又按當事人聲請調解而不成立，如聲請
    人於調解不成立證明書送達後10日之不變期間內起訴者，視
    為自聲請調解時，已經起訴；其於送達前起訴者亦同，民事
    訴訟法第419條第3項亦有明文。再按機關與廠商因履約爭議
    未能達成協議者，得向採購申訴審議委員會申請調解，採購
    申訴審議委員會辦理調解之程序及其效力，除政府採購法有
    特別規定者外，準用民事訴訟法有關調解之規定，此觀政府
    採購法第85條之1第1項第1款、第3項規定自明。準此，政府
    採購法對於調解不成立後起訴之效力並無特別規定，自應準
    用上開民事訴訟法第419條第3項之規定。查本件原告所請求
    系爭工程之工程款，屬承攬報酬性質，而適用民法第127條
    規定2年時效期間。又消滅時效起算之時點，仍應以工程經
    驗收時起算消滅時效（最高法院97年度台上字第60號判決意
    旨參照）。系爭工程經被告於104年9月1日驗收完成，有如
    前述，原告自該時起即得請求給付工程款，嗣原告於106年1
    月25日向行政院公共工程委員會申請履約調解，但兩造經調
    解不成立，經該會於同年11月6日檢送調解不成立證明書等
    情，亦均敘明如前；原告於行政院公共工程委員會檢送調解
    不成立證明書之前，即於106年11月1日提起本件訴訟乙節，
    同經認定。揆諸前開說明，應認原告自106年1月25日向行政
    院公共工程委員會申請調解時，視為已經起訴；再者，前揭
    條文既已認申請調解之時視為已經起訴，而原告於同一訴訟
    程序之進行中，本即得就同一基礎事實更易其法律上之主張
    ，以為攻擊防禦之手段，自不能以其起訴之時並未具體指明
    所依據之條文，即認其不能於嗣後訴訟過程中再行主張，故
    原告既於本院審理時已提出各該請求權基礎，自不能在程序
    中割裂認定。因此原告就系爭工程之報酬請求權並未罹於2
    年之時效期間，被告抗辯原告承攬報酬之請求已罹於時效，
    尚不足採。
　⒉按當事人依民法第227條之2情事變更原則規定，請求法院增
    加給付者，乃形成之訴。該形成權之除斥期間，法律雖無明
    文，然審酌本條係為衡平而設，且規定於債編通則，解釋上
    ，自應依各契約之性質，參考債法就該契約權利行使之相關
    規定定之。承攬人基於承攬契約，依情事變更原則請求增加
    給付，宜從速為之，否則徒滋糾紛。關於除斥期間之起算，
    則應以該權利完全成立時為始點。至於權利何時完全成立，
    則應依個案情節，妥適認定。又法院為增加給付之形成判決
    確定後，其就新增加給付之請求權始告確定發生，該請求權
    之時效始能起算。故當事人提起上開形成之訴及給付之訴，
    是否逾除斥期間或請求權消滅時效期間，自應分別認定各該
    權利完全成立、得行使時之始點及期間以為判斷（最高法院
    106年度台上字第4號判決意旨參照）。本件原告請求之工期
    延長衍生費用，性質上均屬承攬報酬，依前揭規定，其時效
    期間為2年，又依前揭法律規定、最高法院判決意旨及系爭
    合約可知，原告之承攬報酬請求權應自業主正式驗收合格起
    算，則承前述，原告自106年1月25日向行政院公共工程委員
    會申請調解時，視為已經起訴，亦足見並無逾2年之情形；
    遑論原告申請調解時，即係以情事變更原則為其請求權之理
    據，縱或未援引正確之條文、條號，亦無礙於其果以執此主
    張之事實。至被告另抗辯各展延工期之事由，均係99年至10
    3年間所生，故其請求已逾除斥期間等語，然原告所請求者
    ，性質上既屬承攬報酬，自應自驗收合格後起算，均有如前
    述，則除斥期間之起算亦應如是，從而被告就此部分之抗辯
    ，亦難認有理由。
　⒊至原告援引民法第231條請求被告負損害賠償之責部分，按承
    攬人之損害賠償請求權或契約解除權，因其原因發生後，1
    年間不行使而消滅。民法第514條第2項定有明文。次按承攬
    契約之工作需定作人之行為始能完成，而定作人不為其行為
    ，經承攬人定相當期限催告定作人，定作人不於期限內為其
    行為時，承攬人請求定作人賠償損害之請求權，其行使期間
    ，民法債編各論基於承攬之性質及法律安定性，於第514條
    第1項已定有應優先適用之1年短期時效，此項定作人之協力
    義務倘經當事人特定為契約義務，定作人不履行，而承攬人
    得請求定作人賠償損害者，基於相同法理，承攬人之損害賠
    償請求權，亦應優先適用上開規定，其時效期間為1年，縱
    承攬人係依債務不履行之規定，請求定作人賠償損害，亦同
    （最高法院100年度台上字第592號判決要旨參照）。準此，
    民法關於承攬人損害賠償請求權，既於第514條第2項，定有
    短期時效期間，縱承攬人係依債務不履行之規定，請求定作
    人負損害賠償責任時，仍有該短期時效規定之適用。是以，
    本件兩造間簽訂者既係承攬契約，有關承攬人之損害賠償請
    求權時效應依民法第514條第2項規定，定其時效期間為1年
    ，原告主張援引民法第231條第1項之規定而為主張，已有違
    誤。且原告遲至驗收合格後逾1年始向公共工程委員會申請
    調解，依前開說明，亦已逾1年之短期時效，故被告就此部
    分之抗辯，乃有理由；原告依民法第231條第1項之規定，對
    被告有所主張，乃無理由。　　
  ㈤原告得否依民法第491條規定請求部分：
　⒈按稱承攬者，謂當事人約定，一方為他方完成一定之工作，
    他方俟工作完成，給付報酬之契約。約定由承攬人供給材料
    者，其材料之價額，推定為報酬之一部；如依情形，非受報
    酬即不為完成其工作者，視為允與報酬。未定報酬額者，按
    照價目表所定給付之；無價目表者，按照習慣給付，民法第
    490條、第491條已定有明文。
　⒉原告依約應完成系爭工程，被告則給付約定之報酬，無論被
    告之協力是否遲延，原告仍負完成工作之義務，被告則負給
    付報酬之義務，即兩造簽訂系爭契約，相關權利義務，包括
    應完成之工作及報酬給付之時間與數額，均已約定，顯與民
    法第491條「非受報酬即不為完成其工作者，視為允與報酬
    」之規定無涉，是原告執此而為主張，已難認可取。
　⒊何況關於工期展延之處理方式，已於系爭契約特訂條款9.12
    有所約定（至於其約定是否容有不足，則屬別事），原告請
    求工期展延期間額外增加之時間關聯成本，核其內容均應屬
    固定開銷成本，與民法第491條所定非受報酬即不為完成工
    作之情形有間，是並無「視為允與報酬」之適用。因此，原
    告依民法第491條規定，請求被告給付工期延長衍生費用，
    乃屬無據。
  ㈥從而，本件之爭點為：系爭契約成立後，是否發生情事變更
    而顯失公平之情事？茲論述如下：
　⒈按契約成立後，情事變更，非當時所得預料，而依其原有效
    果顯失公平者，當事人得聲請法院增、減其給付或變更其他
    原有之效果，民法第227條之2第1項定有明文。民法第227條
    之2，與92年2月7日修正前民事訴訟法第397條第1項規定，
    同屬情事變更原則之一般性準據條文，所謂因情事變更，法
    院應為增減給付或變更其他原有效果之判決者，以法律行為
    成立後，因不可歸責於當事人之事由致情事變更，非當時所
    得預料，而依原有效果顯失公平為要件（臺灣高等法院91年
    度重上字第367號民事判決參照）。又於契約成立後，其成
    立當時環境或基礎有所遽變，非當時所得預料，依一般觀念
    ，認為如依其原有效果顯然有失公平者，即有該規定適用。
    又因情事變更為增減給付判決，非全以物價變動為根據，並
    應依客觀公平標準，審酌一方因情事變更所受之損失，他方
    因情事變更所得利益，及其他實際情形，以定其增減給付之
    適當數額（臺灣高等法院98年度上字第423號民事判決參照
    ）。
　⒉上揭情事變更原則，係源於誠信原則內容之具體化發展而出
    之法律一般原則，屬於誠信原則之下位概念，乃為因應情事
    驟變之特性所作之事後補救規範，旨在對於契約成立或法律
    關係發生後，為法律效果發生原因之法律要件基礎或環境，
    於法律效力終了前，因不可歸責於當事人之事由，致發生非
    當初所得預料之變動，如仍貫徹原定之法律效果，顯失公平
    者，法院即得依情事變更原則加以公平裁量，以合理分配當
    事人間之風險及不可預見之損失，進而為增減給付或變更其
    他原有之效果，以調整當事人間之法律關係，使之趨於公平
    之結果。因此，當事人苟於契約中對於日後所發生之風險預
    作公平分配之約定，而綜合當事人之真意、契約之內容及目
    的、社會經濟情況與一般觀念，認該風險事故之發生及風險
    變動之範圍，為當事人於訂約時所能預料，基於「契約嚴守
    」及「契約神聖」之原則，當事人僅能依原契約之約定行使
    權利，而不得再根據情事變更原則，請求增減給付（最高法
    院103年度台上字第308號判決意旨參照）。
　⒊本件兩造間契約未見對於日後所發生之風險預作公平分配之
    約定，此由兩造均未主張具體之契約約定乙情即可明瞭。系
    爭契約之特訂條款固於9.12.1明文敘及「本工程施工地點天
    候多雨潮濕，乙方於投標前應詳實察勘，以明瞭實際狀況」
    等語，然本件原約定工期即已達1,090日，幾近3年，換言之
    ，工程期間歷經四季變化，固可就工地現場「天候多雨潮濕
    」乙情，自客觀資料知悉，但投標前是否有充足之時間能「
    詳實察勘」因季節變化而有所不同之工程地點實際天氣現象
    ，及評估在該處實地進行工程受天候影響之強弱，即有可疑
    。是毋寧實際在現場並歷經多次工程施作之被告，會遠較各
    投標廠商更清楚當地天候對施作工程之影響；從而投標廠商
    應均係由被告提出之約定工期之長短與該工程在不受天候因
    素影響下之期程進行比較，並參考投標當時之現場可得實際
    察勘之狀況予以評估。然就本件而言，實際上總工期自95年
    締約至驗收合格之104年，長達2千餘日，遠逾熟悉現場之被
    告在締約前之估計1倍以上，由此而言，豈可因此即認上開
    特訂條款文字之約定，即可令被告就所有因天雨導致之展延
    工期均得免責？是被告徒以上開特約條款文字之約定，即抗
    辯本件並無情事變更原則之適用，顯屬率斷，自不足採。
　⒋工期展延造成原告成本之增加，不待多言，展延時間愈長，
    支出亦相應增加，亦屬當然之理；而實際上工期展延之日數
    ，縱以773.5日計算，即佔原約定工期70%以上，此等成本之
    增加，係因天雨、土石崩塌等事故所致，並非可歸責於兩造
    之事由，且非可預料，但被告若仍僅依系爭契約原本約定之
    報酬給付原告，對原告而言實有嚴重之不公平。被告雖又抗
    辯其因展延而支付實作數量3,713,046元及物價調整費用51,
    207,000元（見協和電廠345kV開關場更新土建統包工程增減
    價款表，本院卷㈡第299頁），並未因展延而受有利益等語，
    但情事變更原則之適用，本非以當事人之一方必然受有利益
    為前提，乃為合理分配當事人間之風險及不可預見之損失，
    是被告執此抗辯，亦難認有理由。
　⒌遑論本件經社團法人臺灣省土木技師公會鑑定，亦認為展延
    工期原告所增加之成本，被告應予支付（詳見後述），益見
    此亦符合工程慣行，而應為被告於締約前所明知。從而本件
    即應認確有情事變更而顯失公平之情事。　　
  ㈦本件前經兩造同意移付社團法人臺灣省土木技師公會鑑定兩
    造間對應展延工期之日數及計費方式等之爭執事項，經該會
    指派土木技師鑑定後，於110年3月9日出具「106年度建字第
    21號給付工程款事件鑑定報告書（案號：0000000000）」，
    其內容摘要如下：
  ⒈兩造間就展延工期部分，除就其中展延工期已有773.5日乙事
    不爭執外，原告另主張依展延工期明細第三項應展延工期55
    .5日，與被告主張之25.5日差距30日；原告主張就展延工期
    明細第六項應展延40日，被告認僅為11日，差距29日。就此
    部分兩造主張差距59日，而以何者主張為當？
  ⑴就第三次核延52.5日、55.5日部分，經比對展延理由係因大
    雨等因素造成系爭工程第三分項無法施工，被告已核延日數
    為非例假日之21日，加計例假日8日，應為29日；此部分因
    原告已同意核延被告因大雨因素無法施工之非例假日21日，
    期間例假日8日亦因大雨無法施工，故應加計，合計應給予2
    9日之展延工期。
  ⑵就第六次核延39日、40日部分，經比對展延理由係因大雨造
    成土石崩坍，以及因雨造成開挖區積水等因素造成系爭工程
    第三分項無法施工，被告已同意核延非例假日之21日，期間
    例假日8日亦因大雨無法施工，故應加計，合計應給予29日
    之展延工期。
  ⑶從而兩造主張之差距應為58日，而因大雨因素無法施工，應
    加計58日於展延日數內為合理。
  ⒉就前述之展延日數，被告除應依契約支付工程款外，有無須
    另行就其他項目計價給付原告？若有，其計價之項目、內容
    各為何？金額如何計算？
  ⑴兩造間除就其中展延工期日數已有773.5日不爭執外，本件原
    施工日期為1,090日，因各種非可歸責於被告之責任，展延
    工期即使以兩造不爭執之773.5日計算，已達原約工期之1.7
    倍時程，導致被告因延長施工期程承擔更多不可預期的氣候
    、天災、物價波動等風險，故應加計天候因素無法施工之58
    日於展延工期內，合計831.5日之展延日數為合理。
  ⑵被告除應依契約支付工程款外，有關工程延誤所需之展延日
    數，須就其展延期間原告工地所需之施工人員、契約規定之
    管理人員（包括工地負責人、工地主任、勞安管理人員、品
    管人員、專任技師等）、工地維護，以及工務所、宿舍等固
    定開銷成本等，亦即展延期間被告所額外增加有關時間關聯
    成本，因非可歸責於被告之事由，被告有應就其他時間關聯
    項目成本計價給付予原告。
  ⑶就計價之項目、內容以及金額計算，為就工期展延所額外增
    加的時間關聯成本，而依工程一般慣例，有採以契約之時間
    關聯事項，以比例法估算，亦有採以展延期間承攬廠商所實
    際支出之實支成本，以實支法進行估算。可分述如下：
  ①本件若依原告提出之工程人員配置表、工地每月固定耗料等
    之數額計算，其每月成本約計930,000元，保守以31日計算
    ，每日約需30,000元成本支出；若依本案原契約承攬金額約
    為3.3億元，其中與時間關聯的式項，包括環保設施及管理
    費約250萬元、品質管制費約360萬元、工程安全設施及勞工
    管理費用約414萬元、臨時工房、臨時水電、公共設施維護
    費約87萬元，稅雜費約2,437萬元，估算合計約3,548萬元。
    以原約工期1,090日估算，初估每日約3.25萬元。依原告所
    提供之工程人員配置表及工地每月固定耗料，依其所列之職
    務與其耗料項目，於工地展延期間配置之職務及固定耗料項
    目乃屬合理，經估算其平均每日約3萬元之職務及固定耗料
    費用（尚不含公司管理成本、工程保險費等），由上述契約
    之時間關聯式項、契約費用、原約工期估算每日約3.25萬元
    ，由原告提出每日約3萬元之費用，其金額尚屬合理。若以
    展延831.5日計算，原告增加費用約為2,494.5萬元。
  ②若採由契約與時間關聯式項以比例法估算，與時間關聯之式
    項，包括環保設施及管理費、品質管制費、工程安全設施及
    勞工管理費、臨時工房、臨時水電、公共設施維護費，稅雜
    費等，依原契約費用及工期1,090日，各項依展延日數831.5
    日，增加費用可估算如下：
  環保設施及管理費－原契約為2,500,000元，計算結果1,907,1
    10元。
　　（計算式：2,500,000元／1,090日831.5日＝1,907,110元）
  品質管制費－原契約為3,600,000元，計算結果2,746,239元。
　　（計算式：3,600,000元／1,090日831.5日＝2,746,239元）
  工程安全設施及勞工管理費－原契約中，安全衛生管理員每月
    每人40,000元、安全衛生教育、訓練20,000元／次、其他安
    全設施管理240,000元。計算結果：安全衛生管理員1,072,9
    03元，安全衛生教育、訓練（以每月1次估算）536,452元，
    其他安全設施管理183,083元，以上小計：1,792,438元。
　　（安全衛生管理員計算式：40,000元831.5日／31日＝1,072,
    903元；安全衛生教育、訓練計算式【以每月1次估算】：20
    ,000元831.5日／31日＝536,452元；其他安全設施管理計算
    式：240,000元／1,090日831.5日＝183,083元）
  臨時工房及設備500,000元、臨時用水電費220,000元、公共
    設施維護及維修費150,000元，原契約合計870,000元，計算
    結果：663,674元。
　　（計算式：870,000元／1,090日831.5日＝663,674元）
  稅雜費（含利潤、管理費、保險費及其他營業稅以外之稅捐
    ）－原契約24,370,570元，計算結果：18,590,944元。
　　（計算式：24,370,570元／1,090日831.5日＝18,590,944元
    ）
　　原告以稅雜費半數為其請求，則此項以二分之一計為9,295,
    472元。衡諸本案原施工日期為1,090日，因各種非可歸責於
    被告之責任，展延工期即使以兩造不爭執之773.5日計算，
    已達原約工期1.7倍之多，導致被告除因延長施工期程承擔
    更多不可預期的氣候、天災、物價波動等風險外，原告也因
    展延期間無法施工，工地之施工及管理人員亦須待命及進行
    工地維護管理，案件也無法順利施工完成結案，會影響原告
    另案投標所需之人力調度而影響其營業所生權益，故展延期
    間已本案原契約之稅雜費、原契約工期、展延天數進行估算
    後，原告又以半數為其請求，是9,295,472元之請求乃為合
    理。
  上開5項合計16,404,933元，以831.5日估算，約為19,729元／
    日。
  ③依原告提出資料採實支法評估，雖其所提供之工程人員配置
    表及工地每月固定耗料，依其所列之職務與其耗料項目每日
    約3萬元雖為合理，惟其所提出之資料仍無相關支出憑證、
    單據以為佐證，故採由契約與時間關聯式項以比例法估算，
    與時間關聯之式項，包括環保設施及管理費、品質管制費、
    工程安全設施及勞工管理費、臨時工房、臨時水電、公共設
    施維護費，稅雜費等，依原契約費用及工期1,090日，各項
    依展延日數831.5日，所估算費用合計為16,404,933元（約
    為19,729元／日），被告應計價付予原告為合理。
  ⒊對被告質疑意見之回應（見本院卷㈡第279頁至第283頁）：
  ⑴就被告質疑原告於締約時明知系爭工程地點多雨，何以鑑定
    報告仍將大雨等因素造成系爭工程第三分項無法施工之29日
    ，及因大雨造成土石崩塌，以及因雨造成開挖區積水等因素
    造成系爭工程第三分項無法施工之29日，合計58日之時間關
    聯成本均列入計價部分：
　　會將該天候因素58日納入時間關聯成本的原因，主要係考量
    兩造間就展延工期部分，已有773.5日雙方均不爭執，而就
    本案原施工日期1,090日，展延工期以雙方不爭執之773.5日
    計算，即已達原約工期1.7倍之時程，導致被告因施工期程
    之延長承擔了更多不可預期的氣候、天災、物價波動等風險
    ，且大雨所造成現場土石崩塌也並非施工廠商於投標前所能
    預見，故鑑定意見認為將大雨、土石崩塌等因素造成無法施
    工合計58日列入不可預期之時間關聯成本應屬合理。
  ⑵另被告質疑大雨顯係不可歸責於被告之事由，何以鑑定意見
    卻仍將該58日之時間關聯成本均未折減而歸由被告負擔部分
    ：
　　同上所述，主要就展延工期部分，已有773.5日雙方均不爭
    執，而就本案原施工日期1,090日，展延工期以兩造不爭執
    之773.5日計算，已達原約工期1.7倍時程，導致被告因施工
    期程延長承擔更多不可預期之氣候、天災、物價波動等風險
    ，原告確實有因上開合計58日受大雨、土石崩塌等因素而無
    法施工而增加支出成本，故鑑定意見認為將該58日之時間關
    聯成本列入乃屬合理而並未折減，以供法院參考。
  ⑶有關被告質疑系爭契約之特訂條款9.12.3約定既已有「不得
    藉假日及休息日休假為由申請展延工期或要求不計工期」等
    語，則何以鑑定意見仍加計例假日8日，並予以計入展延工
    期日數，有何依據或是否應予調整部分：
　　原告既已同意核延被告因大雨因素無法施工之非例假天數，
    期間之例假日亦因大雨確實無法施工，故鑑定意見認為加計
    期間例假日無法施工乃屬合理。
  ⑷被告所質疑：系爭工程之詳細價目表已記載「工程衛生設施
    及管理費用」項下之「安全衛生管理員」、「安全衛生教育
    、訓練」費用屬於「按實作數量計算」，且被告並已將該實
    作部分給付原告，何以鑑定意見中計算「工程安全設施及勞
    工管理費」仍將「安全衛生管理員」、「安全衛生教育、訓
    練」列入時間關聯成本並予以計價？如剔除後，工程安全設
    施及勞工管理費之時間關聯成本金額又為何？
　　鑑定意見計算「工程安全設施及勞工管理費」，其中「安全
    衛生管理員」、「安全衛生教育、訓練」乃依系爭契約安全
    衛生管理員每人每月4萬元、安全衛生教育、訓練每次2萬元
    （每月估算1次），以展延日數831.5日估算。若被告就此部
    分，已有部分或全部核實給付，自可依被告給付之費用進行
    扣除，惟此部分仍須提供佐證資料。
  ⑸被告所問：原告在系爭工程使用由被告提供之協和電廠舊房
    舍做為臨時工房及設備，並無實際支出，則原告是否仍會因
    展延而須支出「臨時工房及設備」之時間關聯成本？鑑定意
    見計算之663,674元是否應予調整？
　　因被告於系爭契約編列「甲方臨時工房設備」費用，即說明
    原告會有此項目費用之支出，被告於契約才予以編列，故仍
    有因展延日數之時間關聯成本。
  ⑹被告質疑系爭工程之詳細價目表已記載稅雜費包含利潤等項
    目，何以鑑定報告計算時間關聯成本時竟未剔除而仍逕以系
    爭契約原約定之稅雜費金額為基礎進行計算、展延工期之時
    間關聯成本金額在若剔除利潤後又為何、鑑定意見所認金額
    是否需調整？
　　鑑定報告有關稅雜費係以展延日數採二分之一進行估算，已
    有剔除利潤等項目之考量。
  ⑺被告又爭執：系爭工程包含第一分項至第五分項，本件展延
    工期之全部天數中，其中633日是就系爭工程第五分項給予
    展延，當時佔全部工程93%之系爭工程第一分項至第三分項
    均已施作完成，僅餘第四分項、第五分項工程之「環保設施
    及管理費」、「品質管理費」、「工程安全設施及勞工管理
    費」、「臨時工房及設施、臨時水電、公共設施維護及管理
    費」、「稅雜費」金額作為基礎，計算前述633日展延工期
    期間之時間關聯成本？
　　本案依原告所提資料採實支法評估，雖估算每日3萬元尚屬
    合理，但因其所提出資料無相關支出憑證、單據而無法佐證
    ，故鑑定意見認為採由契約與時間關聯式項以比例法估算，
    與時間關聯之式項，包括環保設施及管理費、品質管制費、
    工程安全設施及勞工管理費、臨時工房、臨時水電、公共設
    施維護費、稅雜費等，依系爭契約費用及工期1,090日，依
    展延日數831.5日估算後，約為每日19,729元；而若僅依佔7
    %之第四分項、第五分項進行展延日期之估算，依比例每日
    僅約1,381元，其估算後之展延時間關聯成本費用顯不合理
    。且原告因展延期間無法施工，除工地之施工及管理人員需
    待命，以及須持續進行工地維護管理外，案件因無法順利施
    工結案，亦會影響其另案投標所需之人力調度而影響其營業
    所生權益，故仍應以每日19,729元為當。
  ㈧綜合鑑定機關即臺灣省土木技師公會上述意見，本院認該公
    會為獨立且具土木工程方面之專業鑑定能力之單位，兩造均
    同意選任該公會為本件之鑑定單位，鑑定結果中肯公正，故
    本院認應以該公會鑑定結果，做為原告主張增加給付金額之
    認定依據，適當且合理。被告固對其鑑定結果有所質疑，然
    鑑定機關亦已具體回覆，有如前述，被告所為之質疑尚無從
    推翻鑑定人依其專業知識、經驗所作成之鑑定意見。　　
  ㈨原告主張工程安全設施及勞工管理費部分，經被告實際支出1
    ,024,000元，應自鑑定機關計算之結果予以扣除（鑑定機關
    亦肯認被告若就此部分，已有部分或全部核實給付，自可依
    被告給付之費用進行扣除，詳如前述），被告亦為相同之主
    張（見本院卷㈡第307頁），是此部分即應扣除。從而，原告
    請求之金額，依鑑定機關核算之結果16,404,933元，扣除1,
    024,000元後，應為15,380,933元，原告就此部分之請求，
    即應認有理由。
  ㈩至原告請求被告自104年3月6日起給付遲延利息部分，經查：
　⒈按給付無確定期限者，債務人於債權人得請求給付時，經其
    催告而未為給付，自受催告時起，負遲延責任。其經債權人
    起訴而送達訴狀，或依督促程序送達支付命令，或為其他相
    類之行為者，與催告有同一之效力。遲延之債務，以支付金
    錢為標的者，債權人得請求依法定利率計算之遲延利息，但
    約定利率較高者，仍從其約定利率；應付利息之債務，其利
    率未經約定，亦無法律可據者，週年利率為5%，民法第229
    條第2項、第233條第1項及第203條分別定有明文。
　⒉核原告主張利息之起算日，係以工程驗收紀錄（見本院卷㈠第
    119頁至第121頁）係104年3月6日完成為憑，然本件被告驗
    收完成日期為104年9月1日已如前述，工程驗收紀錄僅為驗
    收程序之一部分，原告並不因該工程驗收即當然可以向被告
    請款。況依被告工程採購投標須知（見本院卷㈡第52頁）可
    知：「工程全部竣工經本公司初驗及正式驗收合格，並由承
    包商依本須知第29條辦妥工程保固保證後無息結付尾款」等
    語，原告請求自104年3月6日起給付遲延利息，自屬無據。
    徵諸前開說明，仍應以本件起訴狀繕本送達被告之翌日（即
    106年11月15日，見本院卷㈠第129頁）起起算遲延利息，方
    屬有據。
五、綜上所述，原告依民法第227條之2之規定，請求被告給付15
    ,380,933元，及自106年11月15日起至清償日止，按週年利
    率5%計算之利息，核屬有據，應予准許，逾此部分所為之請
    求，為無理由，應予駁回。
六、按以一訴附帶請求其孳息、損害賠償、違約金或費用者，不
    併算其價額，民事訴訟法第77條之2第2項定有明文。原告僅
    就利息之請求部分敗訴，核與訴訟標的價額無影響，是本件
    訴訟費用仍應由被告負擔，一併敘明。
七、按原告陳明在執行前可供擔保而聲請宣告假執行者，雖無前
    項釋明，法院應定相當之擔保額，宣告供擔保後，得為假執
    行，民事訴訟法第390條第2項定有明文。原告陳明願供擔保
    以代釋明，聲請對被告宣告假執行；被告亦陳明願供擔保聲
    請免為假執行，經核均無不合，爰就原告勝訴部分分別酌定
    如主文第3項所示相當之擔保金額准許之，至原告敗訴部分
    ，其其假執行之聲請即失所附麗，仍應併予駁回，附此敘明
    。
八、本件事證已臻明確，兩造所提其餘攻擊防禦方法及證據，經
    審酌之後，核與本件判決結果不生影響，爰不一一論述，附
    此敘明。
據上論結，原告之訴為一部有理由、一部無理由，依民事訴訟法
79條、第390條第2項、第392條第2項，判決如主文。
中　　華　　民　　國　　110 　年　　12　　月　　22　　日
                  民事庭法　官　李謀榮　　　　　
以上正本係照原本作成。
如對本判決上訴，須於判決送達後20日內向本院提出上訴狀（須
按對造人數提出繕本）。
如委任律師提起上訴者，應一併繳納上訴審裁判費。
中　　華　　民　　國　　110 　年　　12　　月　　22　　日
                        書記官　鄭又綾